臺灣高等法院臺中分院刑事判決　　　　　　　　　　九十一年度上易字第六二號
　　上　訴　人　臺灣台中地方法院檢察署檢察官
　　被　　　告　丙○○
　　被　　　告　甲○○
右上訴人因被告竊盜案件，不服臺灣台中地方法院九十一年度易字第二二○號中華民
國九十一年二月十八日第一審判決（起訴案號：臺灣台中地方法院檢察署九十年度偵
字第二二五七○號），提起上訴，本院判決如左：
    主      文
上訴駁回。
    理      由
一、本案經本院審理結果，認第一審判決被告無罪並無不當，應予維持，並引用第一
    審判決書記載之理由（如附件）。
二、上訴人上訴意旨雖認被告甲○○於警訊中業已坦承與被告丙○○共同行竊，應認
    被告甲○○、丙○○共同竊盜云云，惟查：被告甲○○於警訊供稱：「丙○○提
    議要下手竊取該機車，因丙○○稱該機車為他朋友的」等語（見偵查卷第十五頁
    ），上開供述前後矛盾，經本院傳訊證人即製作警訊筆錄之警員乙○○到庭證稱
    ：「（問：被告甲○○被警察查獲時，供稱機車鑰匙究竟是何人的？）警訊時甲○○說那把鑰匙是他自己的，當時甲○○是說丙○○告訴他說那台機車是他朋友
    的，甲○○就問他說鑰匙呢，丙○○說沒有鑰匙，剛好甲○○身上有一串鑰匙，
    拿你身上的鑰匙去開，甲○○說好，所以就拿鑰匙給丙○○去騎機車。（問：究
    竟甲○○在警訊中有無共同去竊取機車？為何警訊筆錄記載丙○○提議要下手竊
    取機車，而又稱機車是他朋友的？(提示警訊筆錄並告以要旨)為何筆錄會有這種
    矛盾的記載？）查獲時丙○○跑掉，甲○○留在現場，甲○○說丙○○告訴他機
    車是丙○○的朋友的。我就問他鑰匙呢，甲○○說是他的。（問：究竟在警訊中
    甲○○有無承認他有去偷竊？）他沒有承認是他偷的，他都說機車是丙○○的朋
    友的。我筆錄的記載，我是認為他與丙○○在一起，所以他有去偷。」等語，足
    見被告甲○○並未在警訊中自白共同竊盜，上開筆錄內容僅屬警員個人推測之詞
    而製作，故上訴意旨據此原判決不當，顯無理由，應予駁回。
三、據上論斷，應依刑事訴訟法第三百六十八條、第三百七十三條，判決如主文。
本案經檢察官丁○○到庭執行職務。
中      華      民      國　    九十一     年     六      月     五 　　日
                                臺灣高等法院臺中分院刑事第八庭
                                      審判長法  官  羅　得　村
                                            法　官　劉　榮　服
                                            法　官  陳  毓  秀
右正本證明與原本無異。
不得上訴。
                                            書記官  吳　宗  玲
中      華      民      國　    九十一     年     六      月     五 　　日
                                                                        Ｒ
臺灣臺中地方法院刑事判決                          九十一年度易字第二二號
    公  訴  人  臺灣臺中地方法院檢察署檢察官
    被      告  丙○○  男二十五歲（民國○○○年○○月○日生）業工
                        身分證統一編號：Ｚ000000000號
                  住臺中縣豐原市○○里○○路一一二巷六號
                        （現在臺灣臺中看守所附設勒戒處所觀察、勒戒中）
                甲○○  男二十六歲（民國○○○年○○月○○日生）業板模工
                        身分證統一編號：Ｚ000000000號
                        住臺中縣潭子鄉○○村○○街六十九巷二十號六樓
右被告等因竊盜案件，經檢察官提起公訴（九十年度偵字第二二五七０號），本院判
決如左：
    主  文
丙○○竊盜，累犯，處有期徒刑伍月，如易科罰金，以佰元折算壹日。扣案之機車
鑰匙壹支沒收。
甲○○無罪。
    事  實
一、丙○○前曾於民國八十四年三月三十日，因違反肅清煙毒條例案件，經本院判處
    有期徒刑二年，緩刑五年確定，後經撤銷緩刑送監執行，於八十八年四月二十八
    日假釋付保護管束出監，並於八十八年十一月二十七日假釋期滿未經撤銷假釋視
    為執行完畢；另又於八十九年十月二十三日，再因竊盜案件，經本院豐原簡易庭
    判處罰金柒仟元確定，並於八十九年十一月十四日罰金繳清執行完畢，猶不知警
    惕，於九十年十二月十六日上午十一時三十分許（公訴人誤繕為三分許），途經
    臺中縣豐原市○○路一七六巷七十六弄七號前，因見戊○○所有之車牌號碼ＳＹ
    Ｘ－五０八號輕型機車一部停放該處，且無人看管，認有機可乘，竟突萌為自己
    不法所有之意圖，持其所有自備之機車鑰匙一支，以徒手之方式竊取該機車以供
    其平日代步使用。嗣於九十年十二月十六日下午三時十分許，適丙○○騎乘上開
    竊得之機車後座並搭載甲○○（詳後述），行經臺中縣豐原市○○○路一五五號
    前，為警發覺可疑向前盤查時，丙○○則先行趁機逃逸，現場僅留甲○○一人，
    並扣得屬丙○○所有供行竊所用之機車鑰匙一支。
二、案經臺中縣警察局豐原分局報請臺灣臺中地方法院檢察署檢察官偵查起訴。
    理  由
壹、有罪部分：
一、右揭事實，業據被告丙○○於本院審理時坦承不諱，核與被害人戊○○於警訊時
    所指述之失竊情節相符，並經同案被告甲○○於本院審理時供述明確，復有贓物
    認領保管單一紙、照片三幀附卷及機車鑰匙一支扣案足資佐證，足認被告丙○○
    所為之自白與事實相符。且被告丙○○於本院審理時亦坦承竊取機車之目的，係
    為供其平日充為交通工具使用（詳見本院九十一年二月四日審判筆錄），顯見被
    告丙○○有為自己不法所有之意圖甚明，本件事證明確，被告丙○○之犯行洵堪
    認定。
二、核被告丙○○所為，係犯刑法第三百二十條第一項之普通竊盜罪。末查被告丙○○前曾於八十四年三月三十日，因違反肅清煙毒條例案件，經本院判處有期徒刑
    二年，緩刑五年確定，後經撤銷緩刑送監執行，於八十八年四月二十八日假釋付
    保護管束出監，並於八十八年十一月二十七日假釋期滿未經撤銷假釋視為執行完
    畢，有臺灣高等法院被告全國前案紀錄表及臺灣臺中地方法院檢察署刑案資料查
    註紀錄表各一份附卷可稽，被告丙○○前受有期徒刑執行完畢，於五年以內再犯
    本件有期徒刑以上之罪，為累犯，應依刑法第四十七條規定加重其刑。爰審酌被
    告之平日素行、犯罪之動機與目的均係為圖一己之私利、方法、所竊得財物之價
    值、所生危害及犯罪後坦承犯行態度尚屬良好等一切情狀，量處如主文所示之刑
    ，並諭知易科罰金之折算標準，以示懲儆。
三、至扣案之機車鑰匙一支（附於偵卷內），係被告丙○○所有，且係供其犯罪所用
    之物，業經被告丙○○於本院審理時陳明在卷，爰依刑法第三十八條第一項第二
    款規定宣告沒收。
貳、無罪部分：
一、公訴意旨略以：被告甲○○與丙○○二人基於犯意聯絡，意圖為自己不法之所有
    ，於九十年十二月十六日上午十一時三十分許，行經臺中縣豐原市○○路一七六
    巷七十六弄七號前，見戊○○所有之車牌號碼ＳＹＸ－五０八號輕型機車一部停
    放該處，即由丙○○提議竊取，由甲○○提供鑰匙，丙○○則下手行竊，得手後
    作為代步工具，嗣於同年月日下午三時十分許，由渠二人騎竊得之機車行經臺中
    縣豐原市○○○路一五五號前，為警查獲被告甲○○。因認被告甲○○共同涉犯
    刑法第三百二十條第一項之普通竊盜罪嫌云云。
二、按犯罪事實應依證據認定之，無證據不得推定其犯罪事實；又不能證明被告犯罪
    者，應諭知無罪之判決，刑事訴訟法第一百五十四條、第三百零一條第一項分別
    定有明文。次按事實之認定，應憑證據，所謂證據，須適於為被告犯罪事實之證
    明者，始得採為斷罪資料，如未能發現相當證據，或證據不足以證明，自不能以
    推測或擬制之方法以為裁判基礎；又認定不利於被告之事實，須依積極證據，苟
    積極證據不足為不利於被告事實之認定時，即應為有利於被告之認定，更不必有
    何有利之證據，最高法院五十三年臺上字第二七五０號、三十年上字第八一六號
    、四十年臺上字第八六號分別著有判例可資參照。又認定犯罪事實應依證據，為
    刑事訴訟法所明定，故被告否認犯罪事實所持之辯解，縱屬不能成立，仍非有積
    極證據足以證明其犯罪行為，不能遽為有罪之認定，此最高法院三十年上字第一
    八三一號亦著有判例。
三、本件公訴人認被告甲○○共同涉犯刑法第三百二十條第一項之普通竊盜罪嫌，無
    非係以被告甲○○雖矢口否認上揭竊盜犯行，惟查，該車係失竊之事實，業據被
    害人戊○○陳明，並有贓物領據附卷足稽，且被告甲○○於警訊時坦承竊盜犯行
    ，故其事後空言否認，並不足採，為其論據。惟訊據被告甲○○則堅決否認有何
    與被告丙○○共同竊盜上開機車之犯行，辯稱：不是伊所偷，丙○○偷車時伊並
    沒有在現場，是事後丙○○騎機車來載伊的，丙○○並向伊說機車是向其朋友借
    來的，扣案之機車鑰匙一支也不是伊所提供的等語。
四、本院查：訊據同案被告丙○○於本院審理時則坦認稱：該部機車係伊一人所偷，
    被告甲○○並沒有參與，也沒有在現場，鑰匙也是伊所有的，是伊偷到機車後騎
    去載甲○○的等語（詳見本院九十一年二月四日審判筆錄）。參以依卷附（詳見
    偵查卷第十七頁）警員職務報告之記載「－－係警員返所後經連絡車主確認有無
    借林民與趙民使用，車主從嘉義連忙趕回，發現該二民與車主並不熟識，林民才
    坦承與趙民提議行竊－－」內容可知，被告甲○○於經警查獲後，並非立即坦認
    該機車係其與被告丙○○所共同行竊，而係先供稱該機車係借來的無誤，否則警
    員又何須請車主趕回警局確認等情，足認被告甲○○上開所辯丙○○向伊說機車
    是向其朋友借來的乙情，應可採信。再依經驗法則，盜贓物之取得或出於竊盜、
    收受、故買贓物及侵占離本人所持有之物，或因不知情而取得，原因非只一端，
    要難僅因被告甲○○曾與被告丙○○一同騎乘該被竊之機車，即認被告甲○○亦
    共同涉犯有竊盜之犯行。此外，復查無其他積極證據足資證明被告甲○○有何共
    同竊盜機車之犯行，不能證明被告甲○○犯罪，揆諸首揭說明，自應諭知被告甲○○為無罪之判決，以免冤抑，
據上論斷，應依刑事訴訟法第二百九十九條第一項前段、第三百零一條第一項，刑法
第三百二十條第一項、第四十七條、第四十一條第一項前段、第三十八條第一項第二
款，罰金罰鍰提高標準條例第一條前段、第二條，判決如主文。
本案經檢察官劉國賓到庭執行職務。
中      華      民      國      九十一      年      二    月    十八    日
                                  臺灣臺中地方法院刑事第六庭
                                      法  官  許  旭  聖
右正本證明與原本無異。
如不服本判決，應於送達後十日內向本院提出上訴狀（須附繕本），上訴於
臺灣高等法院臺中分院。
                                      書記官
中      華      民      國      九十一      年      二    月    十八    日
附錄本案論罪科刑法條：
刑法第三百二十條第一項：
意圖為自己或第三人不法之所有，而竊取他人之動產者，為竊盜罪，處五年以下有期
徒刑、拘役或五百元以下罰金（罰金數額已提高為十倍）。
